【裁判字號】    98,交易,23
【裁判日期】    980930
【裁判案由】    過失致重傷
【裁判全文】
臺灣士林地方法院刑事判決              98年度交易字第23號
公  訴  人  臺灣士林地方法院檢察署檢察官
被      告  甲○○
上列被告因過失致重傷案件，經檢察官提起公訴（98年度偵字第
8852號），被告於準備程序就被訴事實為有罪之陳述，經裁定依
簡式審判程序審理，並判決如下：
    主  文
甲○○犯過失傷害致人重傷罪，處有期徒刑伍月，如易科罰金，
以新臺幣壹仟元折算壹日。
    事  實
一、甲○○於民國97年12月31日上午9 時20分許，駕駛車號為9C
    -4089 號自用小客車，沿臺北縣八里鄉○○路○ 段由八里往
    林口方向行駛，於行經臺北縣八里鄉○○路○ 段376 號「山
    河戀第二期」社區前，本應注意汽車行駛時，應注意車前狀
    況，並隨時採取必要之安全措施，且當時天候雨、有日間自
    然光線、柏油路面濕潤無缺陷，亦無障礙物、視距良好，並
    無不能注意之情事，竟疏未注意前方有收取垃圾之車號為F2
    -005號垃圾車停靠路旁，致避煞不及而撞及適於前揭垃圾車
    後方收取垃圾之清潔隊員乙○○，致乙○○因此受有左股骨
    及脛腓骨第三級開放性骨折併神經血管損傷，致其左膝上截
    肢之重傷害。員警於本件車禍後據報趕赴現場處理時，甲○
    ○於其犯罪被發覺前向到場之員警許國良自首接受裁判，始
    悉上情。
二、案經乙○○告訴及臺北縣政府警察局蘆洲分局報請臺灣士林
    地方法院檢察署檢察官偵查起訴。
    理  由
一、前揭犯罪事實，業據被告甲○○於本院審理時供認不諱（見
    本院卷第14頁上方、第16頁下方），核與告訴人乙○○於警
    詢、偵查所陳述之情節大致相符（分見他卷第18至21頁、第
    24至25頁及偵卷第4 至6 頁），又告訴人因此受有左股骨及
    脛腓骨第三級開放性骨折併神經血管損傷，致其左上膝截肢
    等傷害，有馬偕紀念醫院淡水分院診斷證明書3 紙在卷可憑
    （見他卷第3 至5 頁），此外，另有臺北市○○○○○道路
    交通事故調查報告表、道路交通事故現場圖及現場照片等存
    卷足憑（分見他卷第43至44頁、第42頁、第45至50頁）。足
    認被告前揭陳述，應與事實相符，堪可採信。另告訴人因受
    有前述傷勢，經多次手術治療後，仍造成左膝上截肢乙情，
    此參前揭馬偕紀念醫院淡水分院診斷證明書3 紙即明，告訴
    人所受之傷害核與刑法第10條第4 項第4 款所定「重傷害」
    要件相符，告訴人因此受有重傷害乙節，亦堪認定。
二、按汽車行駛時，駕駛人應注意車前狀況，並隨時採取必要之
    安全措施，道路交通安全規則第94條第3 項訂有明文。本件
    被告甲○○為汽車駕駛人，其駕駛汽車行駛道路時，其自應
    按上揭規定為必要之注意義務；又當時天候雨、但有日間自
    然光線、柏油路面濕潤無缺陷，亦無障礙物、視距良好等情
    ，有臺北道路交通事故現場圖、事故調查報告表及現場照片
    等在卷可稽（分見他卷第42至50頁），至該事故調查報告表
    (一)關於天候載為晴、路面為乾燥，雖依現場照片可徵當時天
    候應為雨、路面為濕潤之情，然被告於本院審理時曾自承：
    肇事前其前方有部自小客車，但該部小轎車有閃到隔壁車道
    等情（見本院卷第19頁上方），可徵被告在客觀上並無不能
    注意之情事，然被告卻疏未注意其車前狀況，並隨即採取必
    要之安全措施，致避煞不及而撞及適於前揭垃圾車後方收取
    垃圾之告訴人，致告訴人因此受有左股骨及脛腓骨第三級開
    放性骨折併神經血管損傷，致其左膝上截肢之重傷害。被告
    顯有違上揭注意義務，其有過失甚明，另本件交通事故經送
    請臺灣省臺北縣區車輛行車事故鑑定委員會之鑑定結果，亦
    認本件係被告駕駛自用小客車，未注意車前狀況，為肇事原
    因，此有該委員會98年4 月15日北鑑字第980207號鑑定意見
    書1 份在卷可憑（見他卷第9 至10頁），被告之過失駕駛行
    為與告訴人之重傷害間，具有相當因果關係。本件事證明確
    ，被告犯行洵堪認定，應依法論科。
三、核被告甲○○所為，係犯刑法第284 條第1 項後段之過失傷
    害傷害致人重傷罪。又被告於肇事後，留在現場，並向前往
    處理事故之警員許國良當場承認為肇事人，而接受裁判，有
    臺北縣政府警察局蘆洲分局道路交通事故肇事人自首情形紀
    錄表影本附卷可稽（見他卷第52頁），被告對於未發覺之犯
    罪自首而接受裁判，符合自首要件，應依刑法第62條前段之
    規定減輕其刑。爰審酌被告駕駛車輛行駛於道路，卻未及注
    意，致生本件車禍，其過失責任不輕，惟犯後尚能坦承犯行
    ，犯後態度良好；而告訴人因本件車禍致留有前述之重傷害
    ，造成告訴人及其家屬之損害鉅大，對於告訴人之身、心均
    造成重大永難抹滅之傷痛，且事發迄今歷經調解、偵、審程
    序，被告尚未賠償告訴人損失等一切情狀，量處如主文所示
    之刑，並諭知易科罰金之折算標準，以資懲儆。
據上論斷，應依刑事訴訟法第273 條之1 第1 項、第299 條第1
項前段，刑法第284 條第1 項後段、第41條第1 項前段、第62條
前段，刑法施行法第1 條之1 ，判決如主文。
本案經檢察官黃育仁到庭執行職務
中    華    民    國    98    年    9     月    30    日
                  交通法庭法  官  莊明達
以上正本證明與原本無異。
如不服本判決應於收受判決後10日內向本院提出上訴書狀，並應
敘述具體理由；其未敘述上訴理由者，應於上訴期間屆滿後20日
內向本院補提理由書 (均須按他造當事人之人數附繕本)。
                          書記官  劉欣怡
中    華    民    國    98    年    9     月    30    日
附錄本件論罪科刑依據法條全文
刑法第284條第1項
因過失傷害人者，處6 月以下有期徒刑、拘役或5 百元以下罰金
，致重傷者，處1 年以下有期徒刑、拘役或5 百元以下罰金。


司法院資訊處製作；財團法人民間司法改革基金會備份。
